【裁判字號】    92,訴,1768
【裁判日期】    920829
【裁判案由】    違反稅捐稽徵法等
【裁判全文】
臺灣高雄地方法院刑事判決                        九十二年度訴字第一七六八號
    公  訴  人  臺灣高雄地方法院檢察署檢察官
    被      告  甲○○
    選任辯護人  吳文豊
右列被告因違反稅捐稽徵法等案件，經檢察官提起公訴（九十二年度偵字第一一九八
七號），本院判決如左：
    主  文
甲○○行使從事業務之人，明知為不實之事項，而登載於其業務上作成之文書，足以
生損害於他人，處有期徒刑肆月，如易科罰金，以佰元折算壹日，緩刑貳年。
    事  實
一、甲○○係設於高雄市○○區○○街一五四號「聯甫企業有限公司」（以下簡稱聯
    甫公司）之負責人，為從事業務之人，負有據實製作各類所得扣繳暨免扣繳憑單
    （以下簡稱扣繳憑單）之義務。明知乙○○於民國八十三年一月至同年十月間，
    並未於聯甫公司任職亦未支薪，竟仍基於將明知為不實事項，登載於其業務上作
    成文書之犯意，於八十三年間某日，利用該公司不知情之會計人員，將此不實之
    事項登載於業務上所掌管製作之八十三年度薪資免扣繳憑單及營利事業所得稅結
    算申報書上，虛偽登載乙○○於前開期間，在聯甫公司領得薪資新台幣（下同）
    十五萬三千元，並持以向稅捐稽徵機關行使且寄發予乙○○，足以生損害於乙○
    ○。惟聯甫公司因八十三年度申報營利事業所得僅0000000元，而當年度
    同業利潤標準核定額度為00000000元，故經依同業利潤標準調整該年度
    營利所得差額00000000元。
二、案經乙○○檢舉後，由財政部高雄市國稅局函送臺灣高雄地方法院檢察署檢察官
    偵查起訴
    理  由
一、訊據被告甲○○對右揭行使業務上文書登載不實之犯罪事實坦承不諱，核與乙○
    ○指訴之情節相符，且有偵查卷內所附檢舉書、財政部高雄市國稅局新興稽徵所
    各類所得扣繳暨免扣繳憑單、財政部台灣省中區國稅局綜合所得稅核定通知書各
    一紙足資佐證，足認被告之自白核與事實相符。又聯甫公司於八十三年度僅申報
    營利事業所得0000000元，而當年度同業利潤標準核定額度為00000
    000元，故經依同業利潤標準調整該公司當年度營業淨利，由於該項訂定方式
    具有懲罰性質，故縱其虛報屬實，亦不按逃漏營利事業所得稅論處等事實，亦有
    財政部高雄市國稅局九十二年八月四日財高國稅審一字第九二００四０九七五號
    函及財政部高雄市國稅局八十三年度營利事業所得稅申報更正核定通知書一份附
    卷足參。本件事證明確，被告右揭犯行洵堪認定。
二、查被告係「聯甫公司」之負責人，自屬從事業務之人，而「扣繳憑單」係被告業
    務上所製作之文書，被告以明知為不實之事項，而填製扣繳憑單，並持以向稅捐
    機關行使並寄發予被害人，自足以生損害於被害人，是核被告所為，係犯刑法第
    二百十六條、第二百十五條之行使業務上文書登載不實罪。被告指示不知情之會
    計人員，製作及行使不實之扣繳憑單，為間接正犯。被告登載不實之業務上文書
    即扣繳憑單後，復持以行使寄發予被害人，其在業務上文書為不實登載之低度行
    為，已為行使業務上登載不實文書之高度行為所吸收，不另論以業務登載不實之
    罪。爰審酌被告製作不實之扣繳憑單，使被害人平添財產上之損害並徒增困擾，
    然念其犯後已坦承犯行，且已與被害人達成和解，有和解書一紙在卷可憑，其犯
    罪所生之危害已略獲得彌補等一切情狀，爰酌情量處如主文所示之刑，並諭知易
    科罰金折算之標準，以示儆懲。末查，被告前未曾受有期徒刑以上刑之宣告，因
    一時失慮，偶罹刑典，事後已坦承犯行，深具悔意，經此刑之宣告後，應知警惕
    而無再犯之虞，本院因認暫不執行其刑為當，予以宣告緩刑二年，用啟自新。
三、公訴意旨雖認：被告為聯甫公司之負責人，其前開所為使聯甫營造成本增加，營
    利所得減少，以此方法逃漏營利事業所得稅，因認被告另涉犯違反稅捐稽徵法第
    四十七條第一款、第四十一條之以詐術逃漏稅捐罪嫌。按「犯罪事實應依證據認
    定之，無證據不得推定其犯罪事實」，又「不能證明被告犯罪者，應諭知無罪之
    判決」，刑事訴訟法第一百五十四條、第三百零一條第一項分別定有明文。經查
    ：聯甫公司八十三年度營利事業所得稅之計算方式乃由財政部高雄市國稅局依同
    業利潤標準核定已如前述，是被告縱或有申報不實之情況，亦未生納稅義務人以
    詐術逃漏稅捐之結果，從而亦無從依同法第四十七條第一款之規定轉嫁受罰，本
    應究此為被告無罪之諭知，然因公訴人認此一部份與前開業經起訴有罪部分，具
    有牽連犯之裁判上一罪關係，故不另為無罪之諭知，附此敘明。
據上論斷，應依刑事訴訟法第二百九十九條第一項前段，刑法第二百十六條、第二百
十五條、第四十一條第一項前段、第七十四條第一款，罰金罰鍰提高標準條例第一條
前段、第二條，判決如主文。
中      華      民      國    九十二    年      八      月    二十九    日
                                  臺灣高雄地方法院刑事第十一庭
                                      法  官    卓立婷
右正本證明與原本無異。
如不服本判決，應於判決送達後十日內，向本院提出上訴狀。
                                      書記官    李春慧
中      華      民      國    九十二    年      九      月     十五     日
附錄本件論罪科刑法條全文：
中華民國刑法第二百一十六條
行使第二百十條至第二百十五條之文書者，依偽造、變造文書或登載不實事項或使登
載不實事項之規定處斷。
中華民國刑法第二百十五條：
從事業務之人，明知為不實之事項，而登載於其業務上作成之文書，足以生損害於公
眾或他人者，處三年以下有期徒刑、拘役或五百元以下罰金。


司法院資訊處製作；財團法人民間司法改革基金會備份。
